臺灣嘉義地方法院民事判決　　　　　　　100年度訴字第613號
原　　　告　陳莙蓉
被　　　告　吳吉青
上列當事人間請求損害賠償事件，原告提起刑事附帶民事訴訟（
民國100年度交附民字第84號），經刑事庭移送前來，本院於100
年12月6日言詞辯論終結，判決如下：
    主  文
被告應給付原告新臺幣壹拾柒萬零捌佰玖拾陸元，及自民國一百
年六月二十三日起至清償日止，按週年利率百分之五計算之利息
。
原告其餘之訴駁回。
訴訟費用由被告負擔百分之二十一，餘由原告負擔。
本判決原告勝訴部分得假執行。
原告其餘假執行之聲請駁回。
    事 實 及 理 由
一、原告起訴主張：
（一）被告於民國 100年2月7日上午11時55分許，駕駛車牌號碼
      N6 -4686號自用小貨車，沿嘉義縣民雄鄉松山村立全新村
      社區○道路自北往南方向行駛，途經嘉義縣民雄鄉松山村
      立全新村 132號旁無號誌交岔路口時，本應減速慢行及注
      意車前狀況，竟疏未注意及此，適原告騎乘車牌號碼NUP-
      888 號普通重型機車沿立全新村社區○道路由東向西方向
      駛至，由於原告居住於該地，知該路段經常發生車禍，故
      行至此段時先停看後再行駛，詎行駛過半時竟遭被告駕駛
      車輛由右方撞及，致原告倒地後受有薦椎恥骨骨折及右膝
      挫傷之傷害，原告所騎重型機車亦因嚴重撞擊致不堪使用
      。本件車禍兩造負各 50%之過失責任，爰依法請求被告賠
      償醫藥費、交通費、醫療輔助器材費、看護費、不能工作
      期間收入損害及精神慰撫金共計新臺幣（下同） 800,000
      元。
（二）本件被告應賠償原告之項目及金額如下：
    1.醫藥費用：原告因本件車禍事故受傷曾於嘉義基督教醫院
      、慈濟綜合醫院大林分院看診，共計支出5,782元。
    2.交通費用：原告至嘉義基督教醫院就診需搭乘計程車，從
      原告戶籍地到醫院來回一趟450元，支出交通費2萬元。
    3.醫療輔助器材：購買輔助椅支出650元。
    4.看護費用：依嘉義基督教醫院之診斷證明原告需受看護 5
      個月。原告由家人看護，以全日看護每日 2,000元為標準
      計算並請求3個月看護費用共計180,000元（計算式：2,00
       0x3 0x3=180,000）
    5.不能工作期間收入損失：依醫師開立之診斷證明，原告至
      少需休養12個月。原告本從事科技廠作業員工作，以每月
      薪資以20,000元為基準計算，原告因本件事故無法工作期
      間之損害為240,000元（計算式：20,000x12=240,000）。
    6.精神慰撫金：360,000元。
（三）聲明：1.被告應給付原告 800,000元及自起訴狀繕本送達
      之翌日起至清償日止，按週年利率百分之5計算之利息。2
      .前項判決請准供擔保宣告假執行。 3.訴訟費用由被告負
      擔。
二、被告抗辯則以：
（一）被告對於本件車禍事故雙方同有過失，各負擔 50%過失責
      任比例沒有意見。
（二）就原告所請求損害賠償之項目、金額之意見如下：
    1.醫療費用：有單據的部分沒有意見，沒有單據之部分無法
      證明原告有支出。
    2.交通費用：原告需提出單據方能證明有支出。
    3.醫療輔助器材：沒有意見。
    4.看護費用：對每日以 2,000元作為計算標準沒有意見，但
      專人看護期間應以診斷證明書所載2個月為準。
    5.不能工作期間收入損失：對原告月薪以每月20,000元計算
      沒有意見；但因診斷證明書上記載原告需休養 3個月，故
      對原告主張3個月內不能工作沒有意見。
（三）聲明：請求駁回原告之訴。
三、得心證之理由：
（一）原告主張被告於 100年2月7日上午11時55分許，駕駛車牌
      號碼N6 -4686號自用小貨車，沿嘉義縣民雄鄉松山村立全
      新村社區○道路由北往南方向行駛，途經嘉義縣民雄鄉松
      山村立全新村 132號旁無號誌交岔路口時，本應減速慢行
      及注意車前狀況，竟疏未注意及此，適原告騎乘車牌號碼
      NUP- 888號普通重型機車沿立全新村社區○道路由東往西
      方向駛至，遭被告駕駛車輛自右側撞擊致原告倒地後受有
      薦椎恥骨骨折及右膝挫傷之傷害；本件車禍兩造應負各50
      % 之過失責任等情，為兩造所不爭執，並有道路交通事故
      現場圖、道路交通事故調查報告表、調查筆錄及道路交通
      事故現場照片、財團法人嘉義基督教醫院診斷證明書等在
      卷可稽，復經本院調取相關刑案亦即本院 100年度交易字
      第 127號刑事案卷核閱屬實，自堪信為真。而原告主張因
      被告駕車過失行為致受有上開傷害，依侵權行為法律關係
      ，請求被告賠償上開損害等情；被告則以上開情詞置辯。
      是本件爭點在於：原告因本件車禍事故所得請求賠償金額
      若干為適當？
（二）按因故意或過失，不法侵害他人之權利者，負損害賠償責
      任；不法侵害他人之身體或健康者，對於被害人因此喪失
      或減少勞動能力，或增加生活上之需要時，應負損害賠償
      責任；不法侵害他人之身體、健康、名譽、自由、信用、
      隱私、貞操，或不法侵害其他人格法益而情節重大者，被
      害人雖非財產上之損害，亦得請求賠償相當之金額，民法
      第184條第1項前段、第193條第1項、第195條第1項分別定
      有明文。原告既因被告過失侵權行為而受有損害，依上揭
      規定，原告自得請求損害賠償。茲就原告請求賠償之各項
      目，是否應予准許，分述如下：
    1.醫療費用：原告主張因本件車禍事故受傷曾於嘉義基督教
      醫院、慈濟綜合醫院大林分院看診，計支出 5,782元等情
      ，並據原告提出如附表一所示嘉義基督教醫院費用收據、
      慈濟綜合醫院大林分院醫療費用收據為憑，經核各該收據
      載明之治療項目與原告本件車禍所受之傷勢相關，皆屬治
      療上之必要費用，復據本院向上開醫院函查無誤，有慈濟
      綜合醫院大林分院 100年11月3日慈醫大林文字第1001958
      號函及附件（見本院卷第64頁至第69頁）、嘉義基督教醫
      院 100年11月21日嘉基醫字第1001100135號函及附件（見
      本院卷第70頁至第90頁）在卷可稽；且被告對上開具有單
      據之醫療費用並不爭執（見本院卷第95頁），故原告請求
      被告賠償醫療費用共5,782元，應全部准許。
    2.交通費用：原告主張其至嘉義基督教醫院就診需搭乘計程
      車，從原告戶籍地到醫院來回一趟450元，支出交通費2萬
      元等詞。被告則抗辯原告需提出交通費用單據方能證明其
      支出等語。查原告自其住處嘉義縣民雄鄉松山村立全新村
      至嘉義基督教醫院回診計程車資單程為 320元、至慈濟綜
      合醫院大林分院單程車資為 250元等情，有嘉義市計程車
      客運商業同業公會 100年10月28日函在卷可佐（見本院卷
      第60頁）。對照原告所提出如附表一所示醫療費用收據之
      就診日期，故原告因醫療所需之交通費用部分應如附表二
      所示，共計得請求 5,360元（2,860+2,500＝5,360），逾
      此範圍之請求，自難准許。
    3.醫療輔助器材：原告主張其因本件車禍受傷需購買輔助椅
      支出 650元等語，並提出統一發票（見本院卷第32頁）為
      憑。被告對此則不爭執（見本院卷第40頁），故原告請求
      被告賠償購買醫療輔助器材費用共650元，應予准許。
    4.看護費用：原告主張依嘉義基督教醫院之診斷證明書其需
      受看護5個月，由家人看護以全日看護每日2,000元為標準
      計算並僅請求3個月看護費用共計180,000元等語。被告則
      抗辯對每日以 2,000元作為計算標準沒有意見，但專人看
      護期間應以診斷證明書所載2個月為準等詞。按民法第193
      條所稱增加生活上之需要，以被害以前並無此需要，因為
      受侵害，始有支付此費用之需要為已足（最高法院87年台
      上字第2058號判決參照）。次按親屬照顧被害人之起居，
      固係出於親情，但親屬看護所付出之勞力，並非不能評價
      為金錢，僅因兩者身分關係密切而免除支付義務，此種親
      屬基於身分關係之恩惠，自不能加惠於加害人，故應衡量
      及比照僱用職業護士看護情形，認被害人受有相當看護費
      之損害，得向加害人求償（最高法院93年度台上字第 472
      號判決意旨參照）。參照一般醫院全日型之看護費用標準
      為每日20,00元，有嘉義基督教醫院100年11月21日嘉基醫
      字第1001100135號函附收費標準（見本院卷第71頁）在卷
      可憑，且為被告所不爭執（見本院卷第95頁），是原告主
      張以每日 2,000元計算家屬看護費用，經核未逾一般人看
      護費用必要支出程度，應屬合理。又關於看護日數部分，
      觀諸原告所提出財團法人嘉義基督教醫院100年5月19日診
      斷證明書關於原告病情記載：「…建議休養三個月及專人
      照顧兩個月…」等情，有該診斷證明書在卷可稽；對照嘉
      義基督教醫院就上開診斷證明書所載專人看護之意義函覆
      稱：「專人看護係指全日看護。」等情，有嘉義基督教醫
      院 100年11月21日嘉基醫字第1001100135號函（見本院卷
      第70頁）在卷可憑，足見原告經醫師評估認其因本件車禍
      所受傷害而需他人全日看護生活起居之期間為 2個月無訛
      。故原告請求被告賠償看護費用於 120,000元（全日每日
      2,000元共60日計120,000元）範圍內，應予准許；逾此範
      圍之請求，不應准許。
    5.不能工作期間收入損失：原告主張其依醫師開立之診斷證
      明，至少需休養12個月。原告本從事科技廠作業員工作，
      以每月薪資以20,000元為基準計算，原告因本件事故無法
      工作期間之損害為 240,000元等語。被告對此則陳稱：原
      告月薪以每月20,000元計算沒有意見；但因診斷證明書上
      記載休養3個月，故對原告3個月內不能工作沒有意見等詞
      。按被害人因身體健康被侵害而喪失勞動能力所受之損害
      ，其金額應就被害人受侵害前之身體健康狀態、教育程度
      、專門技能、社會經驗等方面酌定之，不能以一時一地之
      工作收入為準，最高法院63年台上字第1394號判例闡述甚
      明。查原告於本件車禍事故發生前原任職霖宏科技股份有
      限公司時月領約24,000元至26,000元等情，有霖宏科技股
      份有限公司 100年10月26日管（函）字第100149號函（見
      本院卷第61頁）在卷可憑；參以其於上開公司任職期間之
      勞工保險投保薪資則為18,300元等情，亦有勞工保險局10
      0年11月1日保承資字第 10010461230號函附之被保險人投
      保資料（見本院卷第62頁）在卷可佐，本院衡酌上情認原
      告主張其有工作能力且受傷休養期間受有不能工作損失每
      月20,000元，尚屬合理，此月薪標準亦為被告所不爭執（
      見本院卷第95頁），自應准許。另就不能工作期間部分，
      觀諸原告所提出財團法人嘉義基督教醫院100年5月19日診
      斷證明書關於原告病情記載：「…建議休養三個月及專人
      照顧兩個月，需門診追蹤一年。」等情，有該診斷證明書
      在卷可稽，足見原告經醫師評估認其因本件車禍所受傷害
      需休養而不能工作之期間應僅為 3個月無訛，原告主張其
      不能工作期間為12個月云云，逾上開範圍部分則屬無據。
      故原告請求被告賠償不能工作期間收入損失於60,000元（
      每月20,000元共3個月計60,000元）範圍內，應予准許；
      逾此範圍之請求，不應准許。
    6.精神慰撫金：原告主張其因本件車禍發生受身體上損害而
      需治療、復健，身心所受傷害甚鉅，令其精神蒙受打擊，
      依民法第195條第1項請求 360,000元精神慰撫金等語。按
      慰藉金之賠償須以人格權遭遇侵害，使精神上受有痛苦為
      必要，其核給之標準固與財產上損害之計算不同，然非不
      可斟酌雙方身分資力與加害程度，及其他各種情形核定相
      當之數額，最高法院51年臺上字第 223號判例可資參照。
      本院審酌車禍發生之過程，兩造均有部分過失；另衡酌原
      告於車禍發生時為36歲，其為高職畢業之智識程度，此有
      原告警詢筆錄在卷可憑；並衡酌原告因車禍致受有薦椎恥
      骨骨折及右膝挫傷之傷害，且需持續復健治療，原告精神
      上確受有痛苦；再參以稅務電子閘門財產所得調件明細表
      （見本院卷第11頁、第12頁）所示被告於98年度、99年度
      財產狀況並非良好，以及被告擔任送貨員之身分，此據被
      告於刑事審理時自陳在卷（見刑事交易卷第22頁）。本院
      衡酌兩造之身分、地位及經濟能力等情形，認原告請求於
      150,000元範圍內，堪認適當，逾此部分則不應准許。
    7.以上，原告請求有理由部分之金額為 341,792元（即醫療
      費用5,782元+交通費5,360元+醫療輔助器材650元+看護費
      120,000元+不能工作損失60,000元+精神慰撫金150,000元
      ＝341,792元）。
    8.按損害之發生或擴大，被害人與有過失者，法院得減輕賠
      償金額或免除之。民法第217條第1項定有明文。查本件被
      告與原告同為肇事原因，兩造對於本件車禍應各負 50%之
      過失責任等情，為兩造所不爭執（見本院卷第29頁、第93
      頁、第94頁）。故原告僅得請求被告應賠償金額之 50%，
      方屬公允適當。依過失相抵原則，原告所可請求之損害賠
      額經比例計算為 170,896元（計算式：341,792元×50%＝
      170,896元）。
四、按給付無確定期限者，債務人於債權人得請求給付時，經其
    催告而未為給付，自受催告時起，負遲延責任。其經債權人
    起訴而送達訴狀，或依督促程序送達支付命令，或為其他相
    類之行為者，與催告有同一之效力；遲延之債務，以支付金
    錢為標的者，債權人得請求依法定利率計算之遲延利息；應
    付利息之債務，其利率未經約定，亦無法律可據者，週年利
    率為百分之 5，民法第229條第2項、第233條第1項前段、第
    203 條分別定有明文。查本件原告請求被告賠償者為侵權行
    為損害賠償之債，屬給付無確定期限者，且係以支付金錢為
    標的，原告就被告應給付上開金額，請求起訴狀繕本送達之
    翌日即100年6月23日起至清償日止，按法定利率即週年利率
    百分之5計算之利息，未逾上開法定範圍，自應予准許。
五、綜上所述，原告依據上開侵權行為之法律關係，請求被告給
    付 170,896元，及起訴狀繕本送達之翌日即100年6月23日起
    至清償日止，按週年利率5%計算之利息，為有理由，應予准
    許；逾此範圍之請求，為無理由，應予駁回。
六、原告陳明願供擔保聲請宣告假執行，經核原告勝訴部分金額
    未逾50萬元，依民事訴訟法第389條第 1項第5款規定，應依
    職權宣告假執行，是就此部分，原告雖陳明願供擔保請求宣
    告假執行，惟應認其僅係促請本院為上開宣告假執行職權之
    發動而已，應由本院依職權為假執行之宣告。至原告敗訴部
    分，其假執行之聲請已失所附麗，應併予駁回。
七、本件事證已臻明確，兩造其餘主張陳述及所提之證據，經本
    院審酌後，核於本件判決之結果均無影響，爰不一一指駁，
    附此敘明。
八、據上論結，本件原告之訴，一部有理由，一部無理由，依民
    事訴訟法第79條、第389條第1項第5款，判決如主文。
中    華    民    國   100    年    12    月    20    日
                  民事第三庭  法  官  曾宏揚
以上正本係照原本作成。
如對本判決上訴須於判決送達後20日內向本院提出上訴狀。
如委任律師提起上訴者，應一併繳納上訴審裁判費。
中    華    民    國   100    年    12    月    20    日
                              書記官  陳見明
附表一：醫療費用
┌─────────┬───────┬──────┬────────┐
│   名       稱    │ 日      期   │原告請求金額│  內       容   │
│                  │              │（新臺幣）  │                │
├─────────┼───────┼──────┼────────┤
│嘉義基督教醫院    │100/02/07     │       550  │診查費、檢驗費、│
│  （創傷急診科）  │              │            │材料費、部分負擔│
├─────────┼───────┼──────┼────────┤
│嘉義基督教醫院    │100/02/15     │       540  │掛號費、證書費、│
│  （骨科門診）    │              │            │部分負擔        │
├─────────┼───────┼──────┼────────┤
│嘉義基督教醫院    │100/02/25     │       580  │掛號費、管理費、│
│  （骨科門診）    │              │            │部分負擔        │
├─────────┼───────┼──────┼────────┤
│嘉義基督教醫院    │100/03/14     │       480  │掛號費、證書費、│
│  （骨科門診）    │              │            │部分負擔        │
├─────────┼───────┼──────┼────────┤
│嘉義基督教醫院    │100/04/11     │       500  │掛號費、藥費、證│
│  （骨科門診）    │              │            │書費、部分負擔  │
├─────────┼───────┼──────┼────────┤
│嘉義基督教醫院    │100/05/19     │       590  │掛號費、證書費、│
│  （骨科門診）    │              │            │部分負擔        │
├─────────┼───────┼──────┼────────┤
│嘉義基督教醫院    │100/07/08     │       700  │掛號費、證書費、│
│  （骨科門診）    │              │            │管理費、部分負擔│
├─────────┼───────┼──────┼────────┤
│慈濟醫院大林分院  │100/08/26     │       360  │掛號費、部分負擔│
│  （骨科）        │              │            │                │
├─────────┼───────┼──────┼────────┤
│慈濟醫院大林分院  │100/09/02     │       360  │掛號費、部分負擔│
│  （骨科）        │              │            │                │
├─────────┼───────┼──────┼────────┤
│慈濟醫院大林分院  │100/09/24     │       340  │掛號費、部分負擔│
│  （骨科）        │              │            │                │
├─────────┼───────┼──────┼────────┤
│慈濟醫院大林分院  │100/10/15     │       360  │掛號費、部分負擔│
│  （骨科）        │              │            │                │
├─────────┼───────┼──────┼────────┤
│慈濟醫院大林分院  │100/11/08     │       422  │掛號費、部分負擔│
│  （骨科）        │              │            │、藥品          │
├─────────┼───────┴──────┴────────┤
│   合  計         │                      5,782元                 │
└─────────┴───────────────────────┘
附表二：交通費用
┌────────┬────────┬─────────┐
│就醫日期        │起迄地點        │備    註          │
├────────┼────────┼─────────┤
│100/02/08       │往返嘉義基督教醫│依 100年10月28日嘉│
│（出院返家單程）│院與原告位在嘉義│義市計程車客運商業│
│100/02/15       │縣民雄鄉松山村立│同業公會函覆，嘉義│
│100/02/25       │全新村住所      │縣民雄鄉松山村立全│
│100/03/14       │                │新村至嘉義基督教醫│
│100/04/11       │                │院單程車資為220元 │
│100/05/19       │                │，以此計算原告可請│
│100/07/08       │                │求此區間計程車資為│
│                │                │2,860元（計算式：2│
│                │                │20+（220x2x6）=2, │
│                │                │860）             │
├────────┼────────┼─────────┤
│100/08/26       │往返慈濟綜合醫院│依100.10.28嘉義市 │
│100/09/02       │大林分院與原告位│計程車客運商業同業│
│100/09/24       │在嘉義縣民雄鄉松│公會函覆，嘉義縣民│
│100/10/15       │山村立全新村住所│雄鄉松山村立全新村│
│100/11/08       │                │至嘉義基督教醫院單│
│                │                │程車資為250元，以 │
│                │                │此計算原告可請求此│
│                │                │區間計程車資為    │
│                │                │2,500元（計算式： │
│                │                │250x2x5）=2,500） │
└────────┴────────┴─────────┘